臺灣高雄地方法院刑事判決　　　　　　　　　　　　　九十一年度易字第二七八號
　　公　訴　人　臺灣高雄地方法院檢察署檢察官
　　被　　　告　戊○○
　　被　　　告　丁○○
　　被　　　告　己○○
右列被告因傷害案件，經檢察官提起公訴（九十年度偵字第六四四八號），本院判決
如左：
    主  文
戊○○、丁○○、己○○共同連續傷害人之身體，戊○○處有期徒刑肆月，丁○○處
有期徒刑伍月，己○○處有期徒刑月，如易科罰金，均以佰元折算壹日。
    事  實
一、甲○○（到案後另行審理）於民國八十七年二月間，以車牌號碼ＨＳ─八七六七
    自用小客車向美商花旗銀行股份有限公司（以下簡稱花旗銀行）辦理汽車貸款，
    並辦理動產抵押登記。嗣因甲○○自八十九年十月間起未清償貸項，經花旗銀行
    於八十九年十二月二十六日發存證信函催告履行契約未果，遂委任豐泰企業管理
    顧問有限公司（以下簡稱豐泰公司）依動產擔保交易法第十七條第一項規定，欲
    取回占有該車。迄九十年一月三日凌晨一時十五分許，豐泰公司人員陳鴻瑩、蔣
    治國、乙○○等人在高雄縣大樹鄉○○村○○路三三之三號前停車棚發現上述車
    輛，經連絡拖車人員丙○○抵達現場進行拖吊工作。詎甲○○、戊○○、丁○○
    及己○○等四人見狀，竟基於傷害之犯意聯絡，分持棍棒或徒手自屋內衝出，不
    容乙○○等人分說，即先由甲○○、戊○○徒手毆打陳鴻瑩（此部分業經撤回告
    訴後由檢察官為不起訴處分），乙○○見狀上前解釋，甲○○復徒手毆打乙○○
    臉部多下，乙○○乃立即逃離現場，甲○○乃與丁○○、己○○至拖車駕駛座旁
    將丙○○拉下車，徒手毆打丙○○身體不特定部分多下，致使乙○○受有右上唇
    、左耳前、右肩、右手掌部、右膝撞挫傷之傷害；丙○○則受有右上眼皮瘀血腫
    一點五乘一公分、結膜充血、左頭皮皮下血腫二乘二公分及三乘三公分、左胸瘀
    挫傷三點五公分乘一公分、左臂瘀挫傷三點五乘一點五公分、上背兩處瘀挫傷四
    乘一點五公分及三點五乘一公分之傷害。
二、案經乙○○、丙○○訴由台灣高雄地方法院檢察署檢察官偵查起訴。
    理  由
一、訊之被告戊○○、丁○○對於在上開時地與被告甲○○共同衝出屋外，及由被告
    甲○○出手毆打告訴人乙○○，被告丁○○、甲○○等人毆打告訴人丙○○等情
    固不諱言，惟被告己○○則矢口否認有何共同參與毆打告訴人丙○○之事實，辯
    稱伊當時在屋內睡覺，出來時已結束毆打云云，惟此部分業經告訴人丙○○於偵
    查（見偵查卷三十九頁）及審理（見本院九十一年二月二十一日審判筆錄）中指
    訴明確，且同案被告甲○○亦於警訊時供稱：共四人一起捉小偷（指告訴人等）
    ，己○○、歐文安（即戊○○）、丁○○再加上我等語明確（九十年度偵字第一
    九五六號卷內九十年一月三日警訊偵查筆錄），復有告訴人乙○○、丙○○受傷
    之診斷證明書各一紙附卷可稽，被告己○○所辯尚不足採；被告戊○○、丁○○
    等人雖另辯稱當時係認告訴人等要偷車，為加以制服始出手毆打，係屬正當防衛
    云云；惟所謂正當防衛以不法侵害之存在為前提，如無不法侵害存在，自不得主
    張正當防衛，本件告訴人乙○○、丙○○等人係受委託至上開被告等居住處所外
    之停車棚係為執行設定動產抵押車輛取回占有之拖吊業務，此業據證人羅昌明於
    偵查時供述明確，並有動產抵押設定登記申請書、取回車輛委託書各一紙附卷可
    查，且被告甲○○於警訊中亦坦承上開車輛確有設定動產抵押及有分期付款之車
    款未付，從而，告訴人乙○○等人欲拖吊車輛取回占有係依契約之約定而為，尚
    難謂係對於被告等人之不法侵害，被告等人自不得主張係出於正當防衛而毆打告
    訴人等人。
二、核被告戊○○、丁○○、己○○等人所為，均係犯刑法第二百七十七條第一項之
    傷害罪。又按意思之聯絡並不限於事前有所謀議，即僅於行為當時有共同犯意之
    聯絡者，亦屬之，且其表示之方法，亦不以明示通謀為必要，即相互間有默示之
    合致，亦無不可；又共同正犯之意思聯絡，原不以數人間直接發生者為限，即有
    間接之聯絡者，亦包括在內，最高法院七十三年台上字第二三六四號、七十七年
    台上字第二一三五號著有判例可資參照，依此被告戊○○、丁○○、己○○等人
    間，就傷害告訴人乙○○、丙○○之犯行，雖非三人均有出手，惟仍應認有犯意
    之聯絡及行為之分擔，均應論以共同正犯。核被告等上開毆打告訴人洪英、丙○○二人之行為，時間緊接，所犯罪名相同，顯係出於概括之犯意反覆為之，為連
    續犯，應依刑法第五十六條之規定以一罪論，並加重其刑。審酌被告等人因告訴
    人二人於夜間至其等住處車棚欲拖吊車輛，而一時惱怒致毆打告訴人二人，告訴
    人二人受傷之程度，及被告等於尚未與告訴人達成和解，且於審理中對於致告訴
    人等受傷亦未表任何悔悟之意，犯罪後態度不佳等一切情狀，各量處如文主所示
    之刑，並分別諭知易科罰金之折算標準。
據上論斷，應依刑事訴訟法第二百九十九條第一項前段，刑法第二百七十七條第一項
、第二十八條、第五十六條、第四十一條第一項，罰金罰鍰提高標準條例第一條前段
、第二條，判決如主文。
中    華    民    國    九十一    年      二      月      二十六        日
                                  臺灣高雄地方法院刑事庭
                                      法  官  林  俊  寬
右正本證明與原本無異。
如不服本判決，應於判決送達後十日內，向本院提出上訴狀。
                                      書記官  林  仕  興
中    華    民    國    九十一    年      二      月      二十六        日
